臺灣新北地方法院刑事判決
111年度金訴字第872號
公  訴  人  臺灣新北地方檢察署檢察官
被      告  任家萱


選任辯護人  林冠宇律師
上列被告因違反洗錢防制法等案件，經檢察官提起公訴（111年
度偵字第6001號、第8701號），被告於本院準備程序時就被訴事
實均為有罪之陳述，經本院合議庭裁定由受命法官獨任改依簡式
審判程序審理，並判決如下：
    主  文
任家萱犯三人以上共同詐欺取財罪，處有期徒刑陸月。緩刑伍年
，並應履行如附表二「被告任家萱應履行之事項」欄位所示之內
容。
    事  實
一、任家萱於民國110年9月25日，加入真實姓名、年籍不詳、通訊
    軟體LINE暱稱為「吳莉婷」、自稱為「吳莉婷男友」等成年
    人所組成之具有持續性、牟利性及結構性之詐欺集團犯罪組
    織（下稱本件詐欺集團），其等共同意圖為自己不法之所有
    ，基於三人以上詐欺取財、參與犯罪組織、掩飾詐欺取財不
    法犯罪所得去向之洗錢之犯意聯絡，先由任家萱於110年9月2
    5日某時，將其申設之中華郵政帳戶（帳號：0000000000000
    0號，下稱郵局帳戶）、臺灣銀行帳戶（帳號：00000000000
    0號，下稱臺銀帳戶）、新莊區農會帳戶（帳號：000000000
    0000號，下稱農會帳戶）提供給「吳莉婷」作為詐欺集團之
    人頭帳戶使用，再由其他詐欺集團成員於110年9月27日9時44
    分許，撥打電話自稱為「富邦銀行客服人員陳佩玲襄理」，
    向朱有為佯稱：因工作人員設定錯誤，誤植每月捐款金額，
    須依指示轉匯存款以確認為朱有為本人後，始得解除定期捐
    款合約云云，致朱有為信以為真而陷於錯誤，依指示於如附
    表一「匯款時間、金額（新臺幣）」所示之時間，匯款同欄
    所示之金額至「人頭帳戶」欄所示之帳戶後，任家萱再依照
    「吳莉婷」之指示，先後於如附表一「提領時間、金額（新
    臺幣）」欄所示之時間，提領同欄所示之金額後，再各於提
    領後前往新北市新莊區中正路上某處，將該次提領之現金交
    與自稱為「吳莉婷男友」之其他詐欺集團成員，以此方法掩
    飾特定犯罪所得之本質、來源及去向。
二、案經朱有為訴由臺東縣警察局關山分局、新北市政府警察局
    新莊分局報請臺灣新北地方檢察署檢察官偵查起訴。
    理  由
一、上開犯罪事實，業據被告任家萱於本院準備程序及審理時均
    坦承不諱（見金訴卷第48頁、第57頁），核與告訴人朱有為
    於警詢之指訴大致相符（見偵字第6001號卷第11至12頁），
    並有郵局帳戶之客戶基本資料暨檢附之110年8月25日至9月2
    7日交易明細各1份、臺灣銀行營業部110年10月20日營存字
    第11001063161號函檢附臺銀帳戶客戶基本資料、110年9月7
    至28日交易明細各1份、新北市新莊區農會110年10月21日莊
    區農信字第1380號函檢附農會帳戶客戶基本資料、110年9月
    27日交易明細各1份、被告110年9月27日於新北市後港路郵
    局櫃檯、ATM、新北市新莊區農會、臺灣銀行南新莊分行提
    款之監視器畫面照片各1份、告訴人提出之ATM交易明細共3
    紙及富邦、臺灣銀行存摺明細各1份、告訴人與詐欺集團通
    聯紀錄1份、被告提出之通訊軟體LINE群組畫面、與「吳莉
    婷」之對話紀錄各1份附卷可參（見偵字第6001號卷第14至1
    5頁、第19至21頁、第22至24頁、第25至27頁、第38頁、第3
    9至41頁、第42頁、第58至59頁、第70至71頁，偵字第8701
    號卷第11至12頁），足認被告之自白與事實相符，應堪採信
    。是本件事證已臻明確，被告犯行洵堪認定，應依法論科。
二、論罪科刑：
  ㈠按共同正犯之成立，祇須具有犯意之聯絡，行為之分擔，既
    不問犯罪動機起於何人，亦不必每一階段犯行，均經參與（
    最高法院34年上字第862號原判例意旨參照）；又共同正犯
    之意思聯絡，原不以數人間直接發生者為限，即有間接之聯
    絡者，亦包括在內（最高法院77年度台上字第2135號原判例
    意旨參照）；且其表示之方法，不以明示通謀為必要，即相
    互間有默示之合致，亦無不可（最高法院73年度台上字第23
    64號判決意旨參照）；再共同實施犯罪行為之人，在合同意
    思範圍以內，各自分擔犯罪行為之一部，相互利用他人之行
    為，以達其犯罪之目的者，即應對全部所發生之結果，共同
    負責（最高法院32年上字第1905號原判例意旨參照）。經查
    ，本件詐欺犯罪型態，係需由多人縝密分工方能完成之集團
    性犯罪，除提供人頭帳戶並提領款項之被告外，另有指示被
    告之「吳莉婷」、詐騙告訴人之人、向被告收取款項之「吳
    莉婷男友」，其人數應已達3人以上。
  ㈡又按洗錢防制法業於105年12月28日修正公布，並於106年6月
    28日生效施行。修正前該法將洗錢行為區分為將自己犯罪所
    得加以漂白之「為自己洗錢」及明知是非法資金，卻仍為犯
    罪行為人漂白黑錢之「為他人洗錢」兩種犯罪態樣，且依其
    不同之犯罪態樣，分別規定不同之法定刑度。惟洗錢犯罪本
    質在於影響合法資本市場並阻撓偵查，不因為自己或為他人
    洗錢而有差異，且洗錢之行為包含處置（即將犯罪所得直接
    予以處理）、多層化（即為使偵查機關難以追查金流狀況，
    以迂迴層轉、化整為零之多層化包裝方式，掩飾或隱匿特定
    犯罪所得）及整合（即收受、持有或使用他人犯罪所得，使
    該犯罪所得披上合法之外衣，回歸正常金融體系）等各階段
    行為，其模式不祇一端，上開為自己或為他人洗錢之二分法
    ，不僅無助於洗錢之追訴，且徒增實務事實認定及論罪科刑
    之困擾。故而為澈底打擊洗錢犯罪，新法乃依照國際防制洗
    錢金融行動工作組織（Financial Action Task Force，下
    稱FATF）40項建議之第3項建議，並參採聯合國禁止非法販
    運麻醉藥品和精神藥物公約及聯合國打擊跨國有組織犯罪公
    約之洗錢行為定義，將洗錢行為之處置、多層化及整合等各
    階段，全部納為洗錢行為，而修正本法第2條規定為：「本
    法所稱洗錢，指下列行為：一、意圖掩飾或隱匿特定犯罪所
    得來源，或使他人逃避刑事追訴，而移轉或變更特定犯罪所
    得。二、掩飾或隱匿特定犯罪所得之本質、來源、去向、所
    在、所有權、處分權或其他權益者。三、收受、持有或使用
    他人之特定犯罪所得。」以求與國際規範接軌。又因舊法第
    3條所規範洗錢犯罪之前置犯罪門檻，除該條所列舉特定嚴
    重危害社會治安及經濟秩序之犯罪暨部分犯罪如刑法業務侵
    等罪犯罪所得金額須在5百萬元以上者外，限定於法定最輕
    本刑為5年以上有期徒刑以上刑之「重大犯罪」，是洗錢行
    為必須以犯上述之罪所得財物或財產上利益為犯罪客體，始
    成立洗錢罪，過度限縮洗錢犯罪成立之可能，亦模糊前置犯
    罪僅在對於不法金流進行不法原因之聯結而已，造成洗錢犯
    罪成立門檻過高，洗錢犯罪難以追訴。故修正後之新法參考
    FATF建議，就其中採取門檻是規範者，明定為最輕本刑為6
    個月以上有期徒刑之罪，並將「重大犯罪」之用語，修正為
    「特定犯罪」；另增列未為最輕本刑為6個月以上有期徒刑
    之罪所涵括之違反商標法等罪，且刪除有關犯罪所得金額須
    在5百萬元以上者，始得列入前置犯罪之限制規定，以提高
    洗錢犯罪追訴之可能性。從而新法第14條第1項所規範之一
    般洗錢罪，必須有一般洗錢罪，必須有第3條規定之前置特
    定犯罪作為聯結，始能成立。另過去實務認為，行為人對犯
    特定犯罪所得之財物或利益作直接使用或消費之處分行為，
    或僅將自己犯罪所得財物交予其他共同正犯，祇屬犯罪後處
    分贓物之行為，非本條例所規範之洗錢行為，惟依新法規定
    ，倘行為人意圖掩飾或隱匿特定犯罪所得來源，而將特定犯
    罪所得直接消費處分，甚或交予其他共同正犯，而由共同正
    犯以虛假交易外觀掩飾不法金流移動，即難認單純犯罪後處
    分贓物之行為，應仍構成新法第2條第1或2款之洗錢行為（
    臺灣高等法院暨所屬法院108年法律座談會刑事類提案第12
    號研討結果要旨、最高法院108年度台上字第1744號判決要
    旨參照）。經查，被告提供人頭帳戶予本件詐欺集團使用，
    並依指示將提領之款項交予收水等其他詐欺集團成員，上開
    行為分擔客觀上顯然足以切斷詐騙不法所得之金流去向，阻
    撓國家對詐欺犯罪所得之追查，且被告知悉上開行為得以切
    斷詐欺金流之去向，足認其等主觀上亦具有掩飾、隱匿該財
    產與犯罪之關聯性，以逃避國家追訴、處罰之犯罪意思。
  ㈢又按行為人於參與詐欺集團之犯罪組織後，於參與該犯罪組
    織之繼續中，先後加重詐欺數人財物，應僅就首次犯行論以
    參與犯罪組織罪及加重詐欺罪之想像競合犯，而其後之犯行
    ，乃為其參與組織之繼續行為，無從將一參與犯罪組織行為
    割裂再另論一參與犯罪組織罪（最高法院107年度台上字第1
    066號判決要旨參照）。查，被告未曾因參與犯罪組織（即
    加入本件詐欺集團）之行為，經法院另案判處罪刑而獲法律
    上評價，事實欄所示犯行，為繫屬於法院之案件中，被告加
    入本件詐欺集團唯一之加重詐欺行為，是此部分自同時成立
    參與犯罪組織罪。
  ㈣核被告所為，係犯組織犯罪防制條例第3條第1項後段之參與
    犯罪組織罪、刑法第339條之4第1項第2款之三人以上共同犯
    詐欺取財罪及洗錢防制法第2條第2款、第14條第1項之洗錢
    罪（共1罪）。被告就上開犯行與本案其他詐欺集團成員間
    ，具有犯意聯絡及行為分擔，應論以共同正犯。被告係以一
    行為同時犯參與犯罪組織罪、三人以上共同犯詐欺取財罪及
    一般洗錢罪，為想像競合犯，應從一重論以三人以上共同犯
    詐欺取財罪。
  ㈤按犯罪之情狀顯可憫恕，認科以最低度刑仍嫌過重者，得酌
    量減輕其刑，刑法第59條定有明文。刑事審判旨在實現刑罰
    權之分配的正義，故法院對有罪被告之科刑，應符合罪刑相
    當之原則，使輕重得宜，罰當其罪，以契合社會之法律感情
    ，此所以刑法第57條明定科刑時應審酌一切情狀，尤應注意
    該條所列10款事項以為科刑輕重之標準，並於同法第59條賦
    予法院以裁量權，如認犯罪之情狀可憫恕者，得酌量減輕其
    刑，俾使法院就個案之量刑，能斟酌至當。而刑法第59條規
    定犯罪之情狀可憫恕者，得酌量減輕其刑，其所謂「犯罪之
    情狀」，與同法第57條規定科刑時應審酌之一切情狀，並非
    有截然不同之領域，於裁判上酌減其刑時，應就犯罪一切情
    狀（包括第57條所列舉之10款事項），予以全盤考量，審酌
    其犯罪有無可憫恕之事由（即有無特殊之原因與環境，在客
    觀上足以引起一般同情，以及宣告法定低度刑，是否猶重等
    等），以為判斷。本院考量被告加入詐欺集團參與本件詐欺
    犯行，非屬主謀，自述並未因此取得報酬，並以新臺幣（下
    同）135萬元之損害賠償金額與告訴人達成和解，承諾分期
    賠償，獲告訴人宥恕，有本院111年8月17日調解筆錄1份存
    卷可考（見金訴卷第69至70頁），按其情節，依刑法第339
    條之4第1項第2款三人以上共同詐欺取財罪科以最低度刑，
    仍有情輕法重之虞，是依刑法第59條規定，酌減其刑。
  ㈥另按洗錢防制法第16條第2項規定：「犯前2條之罪，在偵查
    或審判中自白者，減輕其刑。」；又按想像競合犯之處斷刑
    ，本質上係「刑之合併」。其所謂從一重處斷，乃將想像競
    合犯組成之評價上數罪，合併為科刑一罪，其所對應之刑罰
    ，亦合併其評價上數罪之數法定刑，而為一個處斷刑。易言
    之，想像競合犯侵害數法益者皆成立犯罪，論罪時必須輕、
    重罪併舉論述，同時宣告所犯各罪名，包括各罪有無加重、
    減免其刑之情形，亦應說明論列，量刑時併衡酌輕罪部分量
    刑事由，評價始為充足，然後依刑法第55條前段規定「從一
    重處斷」，非謂對於其餘各罪可置而不論。因此，法院決定
    處斷刑時，雖以其中最重罪名之法定刑，做為裁量之準據，
    惟於裁量其輕重時，仍應將輕罪合併評價在內（最高法院10
    8年度台上字第4405、4408號判決意旨）。查被告於本院審
    理時自白前揭一般洗錢犯行，依上開規定原應減輕其刑，惟
    被告所犯一般洗錢罪係屬想像競合犯其中之輕罪，被告就本
    案犯行係從一重之三人以上共同犯詐欺取財罪，就此部分想
    像競合輕罪得減刑部分，依上開說明，由本院於後述依刑法
    第57條量刑時一併衡酌該部分減輕其刑事由。
  ㈦爰審酌被告正值壯年，非無謀生能力，本有可為，不思發揮
    所長，自食其力，竟加入本件詐欺集團，負責提供人頭帳戶
    及提領款項，與其他詐欺集團成員共同遂行詐欺取財犯行，
    並製造犯罪金流斷點、掩飾或隱匿特定犯罪所得去向，致告
    訴人難以追回遭詐欺金額，亦增加檢警機關追查詐欺集團其
    他犯罪成員之困難度，並影響社會治安及金融交易秩序，欠
    缺守法觀念，行為偏差，漠視他人財產權益，助長詐欺犯罪
    風氣，危害社會治安，所為實值非難；惟念及被告所擔任之
    角色尚非犯罪主導者，但配合詐欺集團之指示，共同遂行詐
    騙他人財物之犯行，亦非可取，兼衡其並無前科之素行，自
    陳高職畢業、目前在熱炒店工作、月薪2萬8千元、離婚、無
    須扶養他人等家庭、生活狀況（見金訴卷第59頁），暨犯罪
    動機、目的、手段、所肇損害，並於審理時坦承犯行，就其
    所犯洗錢犯行部分符合洗錢防制法第16條第2項減刑要件，
    與告訴人達成調解、願分期賠償135萬元並獲得其宥恕（見
    金訴字卷第69頁之調解筆錄）等一切情狀，量處如主文欄所
    示之刑。
  ㈧按發起、主持、操縱或指揮犯罪組織者，處3年以上10年以下
    有期徒刑，得併科新臺幣1億元以下罰金；參與者，處6月以
    上5年以下有期徒刑，得併科新臺幣1千萬元以下罰金。但參
    與情節輕微者，得減輕或免除其刑；犯第1項之罪者，應於
    刑之執行前，令入勞動場所，強制工作，其期間為3年，組
    織犯罪防制條例第3條第1項、第3項固有明文，然因上開規
    定就受處分人之人身自由所為限制，違反憲法比例原則及憲
    法明顯區隔原則之要求，與憲法第8條保障人身自由之意旨
    不符，並於110年12月10日之日起失效，業經司法院大法官
    以釋字第812號解釋在案，是就參與犯罪組織者，得於刑之
    執行前令入勞動場所強制工作之規定，既經司法院大法官認
    定有違憲之情事，且自解釋公布之日起失其效力，本案自無
    從對被告宣告強制工作，附此敘明。
  ㈨末查，被告前未曾受有期徒刑以上刑之宣告，有臺灣高等法
    院被告前案紀錄表1份在卷可查，其因一時失慮，致罹刑典
    ，惟現已與告訴人達成調解願分期賠償135萬元，而徵得諒
    解，業如前述，足見被告確已展現悔意並積極彌補過錯之態
    度，信其經此偵審程序及罪刑之宣告，應知所警惕，而無再
    犯之虞，是本院認前開對其宣告之刑，以暫不執行為當，爰
    併予宣告緩刑5年，以啟自新。另為督促被告能確實履行調
    解筆錄上所載之調解內容，兼顧告訴人之權益，並確保緩刑
    之宣告能收具體之成效，併依同法第74條第2項第3款規定，
    應依附表二「被告任家萱應履行之事項」欄位所示之方式給
    付賠償，以觀後效（如於宣判時業已給付者當毋庸重複給付
    ）。另如被告違反上開緩刑所定負擔而情節重大時，檢察官
    得依同法第75條之1第1項第4款規定聲請撤銷緩刑宣告。
據上論斷，應依刑事訴訟法第273條之1第1項、第299條第1項前
段，組織犯罪防制條例第3條第1項後段，洗錢防制法第2條第2款
、第14條第1項，刑法第11條前段、第28條、第339條之4第1項第
2款、第55條、第74條第1項第1款、第2項第3款，刑法施行法第1
條之1第1項，判決如主文。
本案經檢察官邱蓓真偵查後起訴，由檢察官秦嘉瑋到庭執行職務
。
中　　華　　民　　國　　111 　年　　8 　　月　　23　　日
                  刑事第十七庭  法　官  趙悅伶
上列正本證明與原本無異。
如不服本判決，應於判決送達後20日內敘明上訴理由，向本院提
出上訴狀 (應附繕本) ，上訴於臺灣高等法院。其未敘述上訴理
由者，應於上訴期間屆滿後20日內向本院補提理由書「切勿逕送
上級法院」。
                                書記官  許怡芬
中　　華　　民　　國　　111 　年　　8 　　月　　23　　日
 附表一：
人頭帳戶 匯款時間、金額（新臺幣） 提領時間、金額（新臺幣） 郵局帳戶 110年9月27日10時25分許、 850,123元 ①同日12時50分許、70萬元 ②同日13時許、6萬元 ③同日13時許、6萬元 ④同日13時13分許、3萬元 臺銀帳戶 110年9月27日10時26分許、 630,123元 ①同日11時11分許、48萬元 ②同日11時16分許、10萬元 ③同日11時17分許、5萬元 農會帳戶 110年9月27日10時28分許、 406,123元 ①同日12時1分許、38萬元 ②同日12時15分許、25,000元 

 附表二：
被告任家萱應履行之事項 被告任家萱應依本院111年度司附民移調字第935號調解筆錄所定調解內容第1項履行： 一、被告願給付原告朱有為135萬元，於111年8月31日以前先行給付20萬元，餘款115萬元，自111年10月起於每月15日以前分期給付19,000元（最末期應給付之金額為被告未清償之餘額），至全部清償為止，如有一期不履行視為全部到期。上開款項應匯入原告另行指定之金融機構帳戶。 

附錄本案論罪科刑法條全文：
組織犯罪防制條例第3條
發起、主持、操縱或指揮犯罪組織者，處三年以上十年以下有期
徒刑，得併科新臺幣一億元以下罰金；參與者，處六月以上五年
以下有期徒刑，得併科新臺幣一千萬元以下罰金。但參與情節輕
微者，得減輕或免除其刑。
具公務員或經選舉產生之公職人員之身分，犯前項之罪者，加重
其刑至二分之一。
犯第一項之罪者，應於刑之執行前，令入勞動場所，強制工作，
其期間為三年。
前項之強制工作，準用刑法第九十條第二項但書、第三項及第九
十八條第二項、第三項規定。
以言語、舉動、文字或其他方法，明示或暗示其為犯罪組織之成
員，或與犯罪組織或其成員有關聯，而要求他人為下列行為之一
者，處三年以下有期徒刑，得併科新臺幣三百萬元以下罰金：
一、出售財產、商業組織之出資或股份或放棄經營權。
二、配合辦理都市更新重建之處理程序。
三、購買商品或支付勞務報酬。
四、履行債務或接受債務協商之內容。
前項犯罪組織，不以現存者為必要。
以第五項之行為，使人行無義務之事或妨害其行使權利者，亦同
。
第五項、第七項之未遂犯罰之。

洗錢防制法第2條
本法所稱洗錢，指下列行為：
一、意圖掩飾或隱匿特定犯罪所得來源，或使他人逃避刑事追訴
    ，而移轉或變更特定犯罪所得。
二、掩飾或隱匿特定犯罪所得之本質、來源、去向、所在、所有
    權、處分權或其他權益者。
三、收受、持有或使用他人之特定犯罪所得。

洗錢防制法第14條
有第2條各款所列洗錢行為者，處7年以下有期徒刑，併科新臺幣
5百萬元以下罰金。
前項之未遂犯罰之。
前2項情形，不得科以超過其特定犯罪所定最重本刑之刑。

中華民國刑法第339條之4
犯第339條詐欺罪而有下列情形之一者，處1年以上7年以下有期
徒刑，得併科1百萬元以下罰金：
一、冒用政府機關或公務員名義犯之。
二、三人以上共同犯之。
三、以廣播電視、電子通訊、網際網路或其他媒體等傳播工具，
    對公眾散布而犯之。
前項之未遂犯罰之。